【裁判字號】    93,訴,425
【裁判日期】    950608
【裁判案由】    侵權行為損害賠償
【裁判全文】
臺灣苗栗地方法院民事判決               93年度訴字第425號
原      告  丁○○
上  一  人
訴訟代理人  子○○
原      告  乙○○原名簡君佑.
            戊○○
上  一  人
法定代理人  己○○
            庚○○
被      告  壬○○
            辛○○
上列當事人間請求侵權行為損害賠償事件，本院於民國九十五年
五月二十五日言詞辯論終結，判決如下：
    主  文
被告應連帶給付原告丁○○新台幣拾壹萬壹仟玖佰壹拾元整，
及自民國九十三年一月二十一日起至清償日止，按年息百分之五
計算之利息。
被告應連帶給付原告乙○○（原名簡君佑）新台幣拾柒萬貳仟
陸佰柒拾肆元整，及自民國九十三年一月二十一日起至清償日止
，按年息百分之五計算之利息。
被告應連帶賠償原告戊○○新台幣捌萬仟肆佰壹拾元整，及自
民國九十三年一月二十一日起至清償日止，按年息百分之五計算
之利息。
原告其餘之訴駁回。
訴訟費用由被告連帶負擔三分之一，餘由原告負擔。
本判決第一項得為假執行；但被告以新台幣拾壹萬壹仟玖佰壹
拾元，為原告丁○○預供擔保後，得免為假執行。
本判決第二項得為假執行；但被告以新台幣拾柒萬貳仟陸佰柒
拾肆元，為原告乙○○（原名簡君佑）預供擔保後，得免為假執
行。
本判決第三項得為假執行；但被告以新台幣捌萬仟肆佰壹拾元
，為原告戊○○預供擔保後，得免為假執行。
原告其餘假執行之聲請駁回。
    事實及理由
壹、事實概要：
一、原告丁○○、乙○○（原名簡君佑）、戊○○主張略以：被
    告壬○○、辛○○共同於民國（下同）下午二時許，夥同姓
    名年籍不詳的成年男子約十一、十二位，分乘被告辛○○所
    有車牌號碼為ＬＹ─四○一六號紅色箱型車及不詳車牌號碼
    之淺綠色自用小客車，返回在苗栗縣公館鄉北河村五鄰四十
    三之一號被告辛○○住處旁，分別持木棍、鐵管或石頭，或
    以拳打腳踢之方式，共同毆打原告丁○○、乙○○（即簡君
    佑）及戊○○，造成原告丁○○左上額挫傷、左耳後挫傷、
    右上肢多處瘀青、雙手指擦傷及背部瘀青等傷害，原告乙○○受有右手第四、第五掌骨骨折、頭皮撕裂傷、左手前臂肌
    肉挫傷、前額撞傷等傷害，原告戊○○受有左肩、左背二處
    瘀血腫等傷害等語。為此，聲明請求被告壬○○、辛○○連
    帶給付原告丁○○九十萬一千九百十元、連帶給付原告乙○○一百十八萬三千零七十四元及連帶給付原告戊○○五十萬
    三千四百十元，及上開金額之法定遲延利息。
二、被告壬○○未於言詞辯論期日到場，亦未提出書狀作何聲明
    或陳述。被告辛○○則否認共同參予施暴，亦爭執原告丁○○、乙○○之薪資損失及受傷情節，為此，聲明請求駁回原
    告之訴。
貳、本院得心證之理由：
一、本件被告壬○○經合法通知，未於言詞辯論期日到場，核無
    民事訴訟法第三百八十六條所列各款情形，爰依原告丁○○
    、乙○○、戊○○之聲請，由其一造辯論而為判決。
二、查被告壬○○、辛○○涉嫌於民國（下同）下午二時許，夥
    同姓名年籍不詳的成年男子約十一、十二位，分乘辛○○所
    有車牌號碼為ＬＹ─四○一六號紅色箱型車及不詳車牌號碼
    之淺綠色自用小客車，返回在苗栗縣公館鄉北河村五鄰四十
    三之一號辛○○住處旁，分別持木棍、鐵管或石頭，或以拳
    打腳踢之方式，共同毆打原告丁○○、乙○○（即簡君佑）
    及戊○○，造成原告丁○○左上額挫傷、左耳後挫傷、右上
    肢多處瘀青、雙手指擦傷及背部瘀青等傷害，原告乙○○受
    有右手第四、第五掌骨骨折、頭皮撕裂傷、左手前臂肌肉挫
    傷、前額撞傷等傷害，原告戊○○受有左肩、左背二處瘀血
    腫等傷害；被告壬○○、辛○○因此分別經本院以九十三年
    度苗簡字第十五號刑事簡易判決判處六月及五月之有期徒刑
    ，被告壬○○、辛○○提起上訴後，復經本院以九十三年度
    簡上字第八十一號刑事判決駁回其上訴而定讞。上情業據原
    告三人主張歷歷，復經被告壬○○於刑事事件審理時坦承於
    上開時間、地點持磚頭毆打原告丁○○、乙○○成傷等語，
    被告辛○○亦於本件坦承因上開案件而遭判刑確定等語，並
    由本院依職權調取上開刑事卷證核閱屬實，有上開刑事判決
    書二份及言詞辯論筆錄附卷可稽，堪予認定。
三、次查，被告壬○○、辛○○如何夥同多位成年男子，於上開
    時間、地點，分別持木棍、鐵管或石頭，或以拳打腳踢之方
    式，共同毆打原告丁○○、乙○○及戊○○，造成三位原告
    受有前述之嚴重傷害等事實，業據本院於九十三年度苗簡字
    第十五號、九十三年度簡上字第八十一號刑事案件審理時，
    當庭詰問兩造及相關證人，詳予交叉比對原告丁○○等三人
    之指述情節、被告壬○○等二人之供述內容，並參酌證人子
    ○○、賴品衡、張信統、鍾福良等人證述之經過情形，互核
    原告三人之診斷證明書、現場照片、殘障手冊等件，及審酌
    被告辛○○於警訊時坦承案發時間身處案發地點附近，被告
    壬○○於警訊時坦承案發時由被告辛○○駕車返回上開案發
    地點等語，足堪認定被告辛○○在案發現場共同施暴，被告
    辛○○否認未共同施暴云云，委不足採。被告辛○○另辯稱
    案發時借住於其家中之證人甲○○可證明其未共同施暴，請
    求本院傳喚該證人云云，然經本院查詢證人甲○○之前科紀
    錄表，核其自八十年間迄今，犯有竊盜罪、贓物罪、賭博罪
    、違反麻醉藥品管理條例案件、違反毒品危害防制條例案件
    、違反槍砲彈藥刀械管制條例案件，前科累累，不斷出入監
    所，長期吸毒惡習纏身，素行甚為不良，非無為一時之小利
    而勾串偽證之嫌，其證言之可信度極低；再者，本件案發時
    間為九十一年八月二十九日，案發後即因原告三人之告訴而
    進入刑事偵查程序，惟自警察局製作警訊筆錄時、檢察官製
    作偵訊筆錄時，被告辛○○從未主張有目擊證人甲○○可供
    傳喚，倘該證人確實案發時居住於其家中，疏無可能遺漏此
    一重要利己之證人，甚至於本院之刑事審理程序中，被告辛○○多次到庭聲請傳喚證人，從未提及有此證人甲○○，被
    告辛○○於刑事第二審之上訴程序中，亦謹慎地委任律師擔
    任辯護人，更無可能遺漏此一重要證人；從而，被告辛○○
    於案發三年多經刑事判決有罪定讞後，突然聲請傳訊前科累
    累、素行不良之新證人甲○○，顯然欠缺調查之必要性，被
    告辛○○卸責之詞亦不足採信。
四、原告丁○○請求損害賠償之部分：
（一）按訴狀送達後，原告得擴張或減縮應受判決事項之聲明，
      民事訴訟法第二百五十五條第一項第三款規定甚明。原告
      丁○○於本件審理中，擴張起訴之聲明而增加請求損害賠
      償之金額，程序上於法有據，先予敘明。
（二）請求醫藥費新台幣（下同）一萬一千九百十元部分，為有
      理由，其請求全部准許：原告丁○○因被告二人共同施暴
      之侵權行為，而受有左上額挫傷、左耳後挫傷、右上肢多
      處瘀青、雙手指擦傷及背部瘀青等嚴重之傷害，詳如前述
      ，而原告丁○○自九十一年八月二十九日至行政院衛生署
      苗栗醫院就診，至九十二年十二月二日為止，醫藥費總計
      為一萬一千九百十元，此有原告所提出之醫療收據二紙及
      刑事卷所附之診斷證明書可稽，核此乃必要性之醫療費用
      ，原告丁○○此部份請求為有理由，應予准許。
（三）請求薪資損失九萬元部分，一部有理由，准許五萬元之請
      求：原告丁○○主張其以經營豬肉攤維生，平均日收入為
      三千元，因被告共同毆打成傷，致其一個月無法營業，受
      有薪資損失九萬元等語。查原告丁○○自九十一年八月二
      十九日至行政院衛生署苗栗醫院急診就診，並辦理住院治
      療，迄同年月三十一日出院等情，有該醫院九十四年二月
      十八日苗醫歷字第0940000378號函附卷可稽。又原告丁○○平日以經營豬肉攤維生，此次受傷後在家修養期間，扣
      除每週一休息之日子，委請證人丙○○○代為經營豬肉攤
      生意約二十五、六天，扣除本錢後之盈餘交予證人丙○○○作為工作報酬，每日盈餘收入為一千多元至三千元不等
      ，證人丙○○○總計約收入四、五萬元等情，經證人丙○○○於九十五年五月二十五日到庭具結後證述明確。證人
      癸○○於案發期間，經常代理原告丁○○標購豬隻，案發
      前每日代為標購一隻，扣除豬隻之成本後，按一般市場交
      易價格估算，一隻豬全部賣完約可賺二千五百元左右，原
      告丁○○僅於年節過後或每週一休息等語，亦據該證人於
      同日到庭具結後證述甚明。綜合上情，並參酌原告受有左
      上額挫傷、左耳後挫傷、右上肢多處瘀青、雙手指擦傷及
      背部瘀青等嚴重之傷害，受傷部位遍及頭部、四肢及背部
      多處，且自九十一年八月二十九日至行政院衛生署苗栗醫
      院住院治療三天，其外傷及內傷之痊癒，當需相當之時日
      ，非短期內可完全復原，是原告丁○○因傷停業而受之薪
      資損失，以每日二千元、共營業二十五日估算，當屬合理
      ，即原告請求薪資損害五萬元部分，為有理由，應予准許
      ，逾此部分之請求則無理由。
（四）擴張聲明請求精神慰撫金八十萬元部分，一部有理由，准
      許二十五萬元之請求：查被告壬○○、辛○○夥同約十一
      、十二位成年男子，分別持木棍、鐵管或石頭，或以拳打
      腳踢之方式，共同毆打原告丁○○，造成原告丁○○左上
      額挫傷、左耳後挫傷、右上肢多處瘀青、雙手指擦傷及背
      部瘀青等傷害，核其施暴情節甚屬嚴重，足以造成身心巨
      大之恐懼及創傷，原告丁○○不但因而需住院治療，疼痛
      不便，並停業將近一個月，且因此次左耳受創，致其經鑑
      定為輕度聽障，而領取中華民國身心障礙手冊在案，復有
      該障礙手冊一份及行政院衛生署苗栗醫院函覆之病歷資料
      在卷可證，造成原告丁○○日後生活之長期不便，受暴之
      陰影亦難以消除。次查，原告丁○○於本件多次開庭審理
      期間，對於本院之詢問、被告之答辯及證人之證述內容，
      均難以清晰辨別，反應較為遲緩，常需旁人在其耳旁輔佐
      ，或大聲重複訊問、說明，此經本院當庭勘驗屬實，詳載
      於歷次言詞辯論筆錄甚明，核與殘障手冊所載聽障情節相
      符，徵諸原告丁○○受有耳傷後，方於九十三年九月一日
      領取聽障之殘障手冊，時間上並無矛盾不符之處，被告亦
      未舉證證明原告丁○○於受傷前即有聽障之問題，或受傷
      後另有其他事故導致其聽障，參酌證人丙○○○、癸○○
      、子○○均證述原告丁○○案發後之聽力較差等語，足堪
      認定此次施暴導致原告丁○○受有輕度聽障之長期性傷害
      ，被告辛○○空口爭執原告丁○○非因此次施暴受有輕度
      聽障云云，並未提出可供調查之證據資料，礙難採酌。而
      被告壬○○有汽車一輛及十多萬之年工作所得，被告辛○○則有價值五百多萬元之房屋一棟及約六十多萬元之年工
      作收入，此經本院調取被告二人之財產及所得稅申報資料
      可參。茲審酌上情，互核已事隔數年，被告仍未向原告丁○○道歉，亦未賠償分文，然被告壬○○、辛○○業經分
      別判決六月及五月之有期徒刑在案，稍可慰藉原告之精神
      創傷，則原告丁○○請求被告壬○○、辛○○應連帶賠償
      精神慰撫金二十五萬元部分，應屬公允、妥適，為有理由
      。逾此部份之請求則無理由，應予駁回。
（五）綜上所述，原告丁○○請求被告壬○○、辛○○連帶賠償
      醫藥費一萬一千九百十元、薪資損失五萬元、精神慰撫金
      二十五萬元，合計三十一萬一千九百十元，及自本件起訴
      狀繕本送達翌日即九十三年一月二十一日起算年息百分之
      五之利息，為有理由，應予准許。逾此部份之請求則無理
      由，應予駁回。
五、原告乙○○請求損害賠償之部分：
（一）請求醫藥費四萬三千零七十四元部分，全部准許：原告乙○○因被告二人共同施暴之侵權行為，而受有右手第四、
      第五掌骨骨折、頭皮撕裂傷、左手前臂肌肉挫傷、前額撞
      傷等傷害，詳如前述，原告乙○○自九十一年八月二十九
      日至行政院衛生署苗栗醫院就診，至九十二年十二月二日
      為止，醫藥費總計為四萬三千零七十四元，此有醫療收據
      二紙及刑事卷所附之診斷證明書附卷可稽，核此乃必要性
      之醫療費用，原告乙○○此部份之請求為有理由，應予准
      許。
（二）請求薪資損失六十四萬元部分，一部有理由，准許十二萬
      九千六百元之請求：原告乙○○主張其本任職於名迪禮場
      企業，日薪為二千元，自九十一年八月二十九日起至九十
      二年十二月二十八日止，共計三百二十日無法工作，薪資
      損失共計六十四萬元等語。經查，原告乙○○受有右手第
      四、第五掌骨骨折、頭皮撕裂傷、左手前臂肌肉挫傷、前
      額撞傷等傷害，案發時亦有腦震盪伴有暫時性意識喪失，
      自九十一年八月二十九日至行政院衛生署苗栗醫院住院治
      療，且因左手掌有閉鎖性骨折而於該日行骨內固定手術，
      至同年九月三日出院，共住院六天，嗣於同年十月十日行
      骨內固定器拔除手術，並於同年九月五日、十二日、二十
      六日、同年十月十日、十四日、二十一日、九十二年十二
      月四日回該院之骨科門診治療七次，此有該醫院之診斷證
      明書、醫療收據及九十四年二月十八日苗醫歷字第094000
      0378號函等件附卷可稽，足見原告乙○○之傷害甚屬嚴重
      ，需自九十一年八月二十九日持續看診至九十二年十二月
      四日為止，工作能力自非短期間得以完全回復。次查，原
      告乙○○本任職於名迪禮場企業，搭蓋婚喪喜慶之出租棚
      架，按日計酬，日薪約為二千元，自九十一年八月二十九
      日案發後因傷而無法工作等情，經該企業出具就職證明書
      一份為憑。證人即名迪禮場企業負責人之兒子傅吉聖於九
      十四年三月三日到庭具結後證述略以：搭蓋棚架之工資按
      日計算，自一千二百元起跳，目前四名工人一起作，薪資
      最多為一千六百元，如果人手減少致工作加重，則工資會
      增加二百元至四百元，有時一週作五、六天，有時一週僅
      作一、二天，原告乙○○已作了半年以上，受傷後就沒有
      作了，因為棚架均為鐵製品，必須用到很多體力，尤其是
      手部等語，可資參照。另原告戊○○之法定代理人庚○○
      於九十五年五月二十五日到庭陳述略以：我丈夫己○○已
      在名迪禮場企業工作約一、二年，工資為每日一千八百元
      ，一個月約作十幾天或二十天，約有四、五個人一起作等
      語，亦可參照。從而，倘原告乙○○繼續至名迪禮場企業
      工作，其工作日數以每週三至四天估算，每月約為十二天
      至十八天，核與上開就職證明及證人證述之情形大致相符
      ，每日工資以一千八百元計算，亦屬公允、適當，則每月
      薪資約有二萬一千六百元至三萬二千四百元，是其薪資平
      均為每月二萬七千元。核原告乙○○自九十一年八月二十
      九日起至醫院住院及手術治療達六天，遲至同年十月十日
      行骨內固定器拔除手術，尚需數日之復原期間，是自九十
      一年八月二十九日至同年十月二十八日之二個月期間，乙○○之工作能力應屬完全喪失，至於嗣後陸續於同年九月
      五日、十二日、二十六日、同年十月十日、十四日、二十
      一日、九十二年十二月四日回該院之骨科門診治療七次及
      調養之期間，應屬工作能力之減損，而非完全喪失，即九
      十一年十月二十九日至九十二年十二月二十八日之十四個
      月期間乃工作能力之減損，原告乙○○仍得從事其他非粗
      重之工作，爰酌定其薪資損失約為二成，應屬公允、適當
      。按原告乙○○每月二萬七千元之平均薪資計算，上開二
      個月工作能力喪失期間，共計損失薪資五萬四千元，上開
      十四個月工作能力減損期間，共計減少二成之薪資七萬五
      千六百元，總計受有薪資損失十二萬九千六百元，原告乙○○此部份之請求為有理由。
（三）請求精神慰撫金五十萬元部分，一部有理由，准許二十萬
      元之請求：查被告壬○○、辛○○夥同約十一、十二位成
      年男子，分別持木棍、鐵管或石頭，或以拳打腳踢之方式
      ，共同毆打乙○○，致其受有右手第四、第五掌骨骨折、
      頭皮撕裂傷、左手前臂肌肉挫傷、前額撞傷等傷害，案發
      時亦有腦震盪伴有暫時性意識喪失，自九十一年八月二十
      九日至行政院衛生署苗栗醫院住院治療，且因左手掌有閉
      鎖性骨折而於該日行骨內固定手術，至同年九月三日出院
      ，共住院六天，並持續看診追蹤治療達一年多，足以造成
      身心巨大之恐懼及創傷，其創傷疤痕遲至本件言詞辯論終
      結時，仍清晰可見，茲審酌其傷勢甚屬嚴重，手掌骨之骨
      折傷害對其日後從事粗重工作亦有負面之影響，爰參酌前
      述之被告資力，互核已事隔數年，被告仍未向原告乙○○
      道歉，亦未賠償分文，然被告壬○○、辛○○業經分別判
      決六月及五月之有期徒刑在案，稍可慰藉原告乙○○之精
      神創傷，則原告乙○○請求被告壬○○、辛○○應連帶賠
      償精神慰撫金二十萬元部分，應屬公允、妥適，為有理由
      。逾此部份之請求則無理由，應予駁回。
（四）綜上所述，原告乙○○請求被告壬○○、辛○○連帶賠償
      醫藥費四萬三千零七十四元、薪資損失十二萬九千六百元
      、精神慰撫金二十萬元，合計三十七萬二千六百七十四元
      ，及自本件起訴狀繕本送達翌日即九十三年一月二十一日
      起算年息百分之五之利息，為有理由，應予准許。逾此部
      份之請求則無理由，應予駁回。
六、原告戊○○請求損害賠償之部分：
（一）請求醫藥費三千四百十元部分，全部准許：原告戊○○因
      被告二人共同施暴之侵權行為，而受有左肩、左背二處瘀
      血腫等傷害，詳如前述，而原告戊○○自九十一年八月二
      十九日至行政院衛生署苗栗醫院就診，至九十二年十二月
      二日為止，醫藥費總計為三千四百十元，此有原告所提出
      之醫療收據一紙及刑事卷所附之診斷證明書可稽，核此乃
      必要性之醫療費用，原告戊○○此部份請求為有理由，應
      予准許。
（二）請求精神慰撫金五十萬元部分，一部有理由，准許八萬元
      之請求：原告戊○○遭被告多人共同聯手，持木棍等器具
      毆傷，亦造成身心之恐懼及創傷，仍需相當時日之治療及
      調養、休息，但審酌原告戊○○所受之傷勢較為輕微，治
      療及復原過程較為簡短，並參酌被告之資力有限，且已受
      有罪判決之懲處，惟迄今尚未賠償分文，亦未向原告戊○○道歉，悔意不足等情，則原告戊○○請求被告壬○○、
      辛○○應連帶賠償精神慰撫金八萬元部分，應屬公允、妥
      適，為有理由。逾此部份之請求則無理由，應予駁回。
（三）綜上所述，原告戊○○請求被告壬○○、辛○○連帶賠償
      醫藥費三千四百十元、精神慰撫金八萬元，合計八萬三千
      四百十元，及自本件起訴狀繕本送達翌日即九十三年一月
      二十一日起算年息百分之五之利息，為有理由，應予准許
      。逾此部份之請求則無理由，應予駁回。
七、因本案事證已臻明確，兩造其餘主張、陳述及所提之證據，
    均毋庸再予審酌，附此敘明。
八、本件為通常訴訟程序事件，原告丁○○、乙○○、戊○○勝
    訴之部分，所命分別給付之金額均未逾五十萬元，依民事訴
    訟法第三百八十九條第一項第五款規定，本院應依職權宣告
    假執行；其餘假執行之聲請，因該部份訴之駁回而失所依據
    ，應予駁回。併依同法第三百九十二條第二項規定，職權宣
    告被告壬○○、辛○○得分別為原告丁○○、乙○○、戊○○預供擔保，而免為假執行。
九、據上論結，本件原告之訴為一部有理由、一部無理由，依民
    事訴訟法第三百八十五條第一項前段、第八十五條第二項、
    第三百八十九條第一項第五款、第三百九十二條第二項，判
    決如主文。
中    華    民    國    95    年    6     月    8     日
                  民事庭法  官  李麗萍
以上正本，係照原本作成。
如對本判決上訴，須於判決送達後20日內向本院提出上訴狀。
                        書記官  丁文宏
中    華    民    國    95    年    6     月    8     日


司法院資訊處製作；財團法人民間司法改革基金會備份。
